【裁判字號】    97,訴緝,72
【裁判日期】    971030
【裁判案由】    違反槍砲彈藥刀械管制條例
【裁判全文】
臺灣桃園地方法院刑事判決              97年度訴緝字第72號
公  訴  人  臺灣桃園地方法院檢察署檢察官
被      告  甲○○
                      3樓
指定辯護人  本院公設辯護人丁○○
上列被告因違反槍砲彈藥刀械管制條例案件，經檢察官提起公訴
（台灣桃園地方法院檢察署95年度偵字第4561號），本院判決如
下︰
    主  文
甲○○未經許可，持有手槍，處有期徒刑陸年陸月，併科罰金新
臺幣拾萬元，罰金如易服勞役，以新臺幣壹仟元折算壹日。扣
案之義大利貝瑞塔（BERETTA） 廠制九二F 型口徑九釐米制式半
自動手槍壹枝（含彈匣壹個，槍枝管制編號：00000000
00號）、制式子彈（口徑九釐米）拾顆，均沒收。
    事  實
一、甲○○明知具殺傷力之手槍及具殺傷力之子彈，均係槍砲彈
    藥刀械管制條例所列管之違禁物，非經主管機關許可，不得
    持有。竟仍基於未經許可持有具殺傷力之制式手槍及子彈之
    犯意，於不詳時、地，自某姓名年籍不詳之人處取得義大利
    貝瑞塔（BERETTA） 廠制92F 型口徑9 釐米制式半自動手槍
    1 枝（含彈匣1個，槍枝管制編號：0000000000號）、口徑9
    釐米制式子彈13顆，且藏放於外觀標示「熊貓香煙2002」圖
    樣之香煙盒內，隨即藏放於其父乙○○位於桃園縣蘆竹鄉○○路○ 段82號住處內而持有之。嗣甲○○又將之攜往其與女
    友丙○○同居之桃園縣蘆竹鄉○○路125 巷10號13樓住處內
    ，並藏放於衣櫥上而繼續持有之。之後甲○○於94年5 月29
    日後之1 至2 週內之某日，因與丙○○爭吵而離家出走，復
    於94年6 月20日前某日先去電不知情之丙○○（業經檢察官
    處分不起訴確定），告知該香煙盒之正確位置，並要求丙○○將之攜往乙○○上址住處藏放，又於94年6 月20日以其向
    雅虎國際資訊股份有限公司所申請之wkm0413@yahoo.com.tw
    電子郵件信箱，發送電子郵件予使用帳號為winni1031@yaho
    o.com.tw電子郵件信箱之丙○○，再次要求丙○○務必將該
    香煙盒收藏於乙○○住處內，經丙○○依其指示於數日後兩
    度前往，終於94年6 月下旬某日始經乙○○同意藏放於渠住
    處地下室儲藏間置物架頂層，被告即以此方式繼續持有該槍
    彈，嗣於同年8 月19日，因有2 名姓名年籍不詳之男子至該
    處欲尋找上開香煙盒而未得，乙○○遂於翌日與陳美麗於其
    住處內尋找，方在上開處所尋得香煙盒，並發現內有上開槍
    、彈，訴警究辦，始知全情。
二、本案經桃園縣政府警察局大園分局報告台灣桃園地方法院檢
    察署檢察官偵查起訴。
    理  由
一、訊據被告固不否認上開以WKM0413 為名之電子郵件信箱係其
    向雅虎國際資訊股份有限公司所申請使用，惟否認有何持有
    本案制式槍彈之犯行，辯稱：我與丙○○雖曾係男女朋友同
    居關係，但我從未以該WKM0413 電子郵件信箱聯絡伊並請伊
    將本案槍彈置放於我父親乙○○住處，該槍彈亦非我所有，
    該WKM0413 信箱丙○○亦知道密碼，伊亦會使用，且丙○○
    有精神疾病，我和她之後又曾有感情糾紛，故本案是否丙○○惡意栽贓於我亦未可知等語。惟查：
  (一)本件槍彈係被告之父乙○○於94年8 月20日上午，在其位於
    桃園縣蘆竹鄉○○路○段82號住處地下室水塔旁置物間之架
    子頂層處之一個袋子內之外觀為中國製熊貓香煙紙盒內所發
    現，乙○○隨即於翌日上午持往桃園縣政府警察局大園分局
    蘆竹分駐所報案，此有偵查卷附乙○○警詢筆錄所載可證。
    該槍彈嗣經送往內政部警政署刑事警察局鑑定，其中槍枝1
    枝（含彈匣壹個，槍枝管制編號：0000000000號）係屬義大
    利貝瑞塔（BERETTA） 廠制92F 型口徑9 釐米制式半自動手
    槍，機械性能良好，可擊發同口徑制式子彈，具殺傷力；另
    子彈13顆則均係口徑9 厘米之制式子彈，亦均具殺傷力，此
    亦有偵查卷附該局95年3月3日槍彈鑑定書所載可證。
  (二)至該槍彈之由來，雖被告之父乙○○於本院審判中行使拒絕
    證言權而未作證，然渠於警詢中已證稱：該槍彈係「大約在
    兩個月前，我兒子甲○○的女友丙○○拿了一個手提袋和一
    個枕頭套，到我家稱說是我兒子甲○○的東西，是甲○○叫
    我（按係丙○○）拿過來的，之後我也沒注意... 直到昨天
    （20日）早上，我與我大女兒的朋友陳美麗到地下室水塔旁
    置物間的架子頂層處，找到丙○○所持來寄放的袋子並打開
    查看，發現裡面除了一些私人雜物外，尚有一個紙盒（內有
    本案槍彈）」等語（偵查卷第28頁，業據被告及辯護人同意
    作為證據，本院審酌該警詢筆錄作成時之情況，以之作為本
    案審判證據核屬適當，依刑事訴訟法第159 條之5 第1 項規
    定，有證據能力）。被告雖否認曾指使丙○○持該槍彈藏放
    乙○○住處，然就該裝藏槍彈之外觀書有「熊貓香煙」、「
    2002」等字樣之香煙盒，據卷附丙○○於94年10月14日向警
    方提供之「YAHOO 奇摩電子信箱」電腦列印畫面所示，94
    年6 月20日星期一曾由「wkm0413@yahoo. com.tw 」為「寄
    件者」，以電子郵件方式寄信至「收件者」為「winni1031@
    yahoo.com.tw」之電子郵件信箱內，「主題」為「重要!!!
    」，內文則為「香煙一定要收好！... 牢記」。在該二句話
    中間之內文雖因影印關係無法辨識，然據丙○○於本院作證
    中當庭提出該郵件完整版本，其間內文顯示：「香煙一定要
    收好！（紅色字體）東西又不是偷來的，告訴爸爸說房子要
    租人，我又不在台灣所以我的東西要收起來! 去大姊家住就
    對了！沒人會為難妳的。（均為綠色字體）... 牢記（紅色
    字體）」。再據丙○○到庭證稱：我與被告原係男女朋友，
    但「被告從93年開始就一直跟我說要跟我結婚，但都沒有履
    行，而且上網一直在騙別的女生，... （你平常使用的電子
    郵件帳號？）winni1031@yahoo.com.tw。... 被告曾經用我
    的密碼進去過，因為我們之前在一起的時候他知道我的密碼
    。... 我平常使用的都是這個。... （你知道被告任何的e-
    mail？）我只知道他最近的是wkm0413@ yahoo.com.tw 。他
    後來還用了7 個。... （你剛剛提到你有給大園分局一個電
    子郵件，內容？）他寄給我說叫我放在香煙盒裡面的東西要
    拿去他們家，很重要，他說那個東西一定要拿去他家。...
    （wkm0413@yahoo.com. tw 這個帳號你可以使用？）沒辦法
    ，他有密碼，我不知道密碼。（被告說這個帳號他跟妳都可
    以用？）這是他跟另外一個女孩子共用，不是我，是另外一
    個姓林的小姐，並不是我。... 他有他的密碼，我沒有辦法
    進入使用」等語（本院卷第61頁至第65頁）。復證稱：「（
    妳收到要妳收好的那封e-mail之後你如何處理？）被告有打
    電話給我叫我把東西（即本案香煙盒）送過去。（妳什麼時
    候拿了什麼東西送去哪裡？）我忘記什麼時候。（大概是收
    到e-mail之後幾天？）沒幾天。... （還有一些他的信件，
    其他就忘了，最重要的是他的香煙盒。... 香煙盒放在袋子
    裡面。... 送到他家，他爸爸說沒有地方放他的東西，叫我
    放到地下室。... 他爸爸叫我放在儲藏室。... 就是儲藏間
    ，他爸爸叫我把儲藏間打開，他叫我擺裡面我就擺裡面。（
    妳放的時候被告父親在場嗎？）在。... 我說這是被告的東
    西（他）叫我拿過來放，他爸爸一直說不收，但我就說是被
    告叫我拿過來放，但他爸爸還是不收，後來我再跟被告說他
    爸爸不收，被告又跟我說這是很重要的東西，叫我一定要拿
    回家放，我再跟被告爸爸講說被告說這是很重要的東西，一
    定要拿回家放，他爸爸才收。... 他（被告之父）帶我去放
    的，不然我怎麼可能在他家亂闖... （這個香煙盒在拿去被
    告父親家之前，妳有看過嗎？）在拿去之前是放在大陸熊貓
    香煙盒，在他大姊家有看過。... 就是他爸爸家，... 搬到
    中山路那個地方之後就沒有再看過，就是在他大姐蘆竹仁愛
    路那邊有看過，之後搬到中山路就沒有再看過。（香煙盒是
    從哪裡拿過去被告父親住處？）中山路的家裡（即被告與丙○○同居住處）。（可是你在中山路的家裡都沒有在看過那
    個香煙盒？）沒有。... 我不知道他把香煙盒帶到中山路的
    家。（妳平常在中山路的家也沒有注意到那個香煙盒？）沒
    有。（被告郵件的內容既然告訴妳香煙要收好，又沒有告訴
    妳香煙在哪裡，妳怎麼知道香煙在哪裡？）被告打電話跟我
    講香煙在哪裡，不然我怎麼知道要去找。（結果你在哪裡找
    到？）衣櫥上面。... 我平常不會爬到那上面去... （當你
    隨被告父親到地下室，那地下室屬於私人住宅的一部分？）
    他們家是屬於透天別墅，地下室是他們私人的。... （你在
    警詢中說因為未曾看過真槍，所以不知該槍是否為真槍，那
    妳到底知不知道那個香煙盒有槍？）我不曉得。」等語（見
    本院卷第61頁至第69頁、第74頁）；復證稱：「（妳剛剛說
    他也有打電話跟你說煙盒在哪裡，是電話先還是e-mail先？
    ）電話。（電話中他怎麼講你記得嗎？）忘記了。... （妳
    剛剛說妳把東西送去她父親家的時候，他父親不收，你有在
    跟被告講這個情況，如何跟被告講？）被告打電話過來的時
    候，我跟他講。（當時你在門外還是在家裡面？）在家裡面
    ，... 我住的地方。... 我第一次去他沒有收，我回家之後
    ，被告打電話給我，他跟我說這些話，我才又去第二次。..
    .好像是同一天或隔一天。... （你有被告父親家的鑰匙？
    ）沒有。（所以你沒辦法自己偷偷跑進去？）不行。（他們
    家的地下室有辦法從外面偷偷進去？）不行。（一定要從大
    門進去？）對。因為他們地下室有鐵門會關起來，就是車庫
    。... 是人車分道。（鐵門是用遙控器嗎？）對。（外面有
    沒有辦法開？）除非用遙控器。（妳有沒有遙控器？）沒有
    。... （房子外圍有無自用的小角落是不容易被發現的？）
    沒有。」等語。依丙○○上開所言，該wkm0413 帳號使用人
    正係被告，winni1031 帳號之使用人則為丙○○，其並無被
    告wkm0413 帳號之密碼。另上開於94年6 月20日由wkm041 3
    寄給winni1031 、且要求winni1031 將裝有本案槍彈之香煙
    盒「收好」、「收起來」之郵件，正係被告寄給丙○○要求
    將該煙盒置放於其父乙○○住處內之郵件。而丙○○曾目睹
    該煙盒置放於被告之父乙○○位於桃園縣蘆竹鄉○○路之住
    處，之後被告與丙○○同居於桃園縣蘆竹鄉○○路住處後，
    丙○○即未再見過。直至丙○○收受該郵件之前，被告已先
    去電丙○○告知該煙盒確實位置並要求攜往乙○○住處藏放
    ，丙○○始知該煙盒業經被告藏置於兩人同居處之衣櫥上，
    並因聽從被告來電及該郵件之指示，而將該香煙盒自其與被
    告同居之桃園縣蘆竹鄉○○村○○路125 巷10號13樓住處，
    攜往乙○○位於桃園縣蘆竹鄉○○路36段82號住處欲置放，
    然遭乙○○拒收，丙○○攜回後告知被告此情，被告乃再次
    要求丙○○務必依其指示攜回乙○○家中置放，丙○○乃再
    度前往並告知乙○○斯旨，終獲乙○○同意置放於渠住處地
    下室之儲藏間中。
  (三)而依偵查卷另附「wkm0413@yahoo.com.tw」及「0000000@ya
    hoo.com. tw 」先後於94年5 月29日晚間9 時10分至10時55
    分間共3 封電子郵件內容所示，該「wkm0413 」之暱稱為「
    伊欣」、「0000000 」之暱稱則為「美女真」，其間「美女
    真」懷疑「伊欣」對伊欺瞞已婚身分且詐財，「伊欣」則回
    應無此事實。被告則坦認該電子郵件確係其於與丙○○同居
    期間，以別名「伊欣」與「美女真」間之通信往來，並稱丙○○亦曾因此在外「劈腿」之事與其爭吵，之後其即一走了
    之（本院卷第92頁至第92頁）。以此觀之，被告於與丙○○
    同居期間，另與「美女真」亦有感情糾葛及金錢糾紛，被告
    亦辯稱丙○○因此懷恨在心，故以本案栽贓行報復之實。對
    此，丙○○證稱：「（這電子郵件妳有無看過？是否妳提出
    的？）看過，不是，這是他與林小姐（林蕙真）的e-mail..
    . 這個e-mail就是被告與那位林小姐的e-mail，當時我們還
    住在一起，所以我曾經在電腦上看過這個e-mail，我還問他
    是誰打的，過幾天他就跑了，當時他還沒有被通緝... （妳
    知道「伊欣」是？）被告另外一個名稱」；又證稱：被告曾
    經「『劈腿』我的客戶，結果客戶要告被告詐欺，連我也一
    起告... （是在本案發生之前？）是... 林蕙真是第二個他
    『劈腿』的對象」等語；並證稱：「（既然你知道熊貓香煙
    盒是之前被告的大姐從大陸帶來的香煙，當被告告訴你這香
    煙很重要一定要帶回爸爸家的時候，你有沒有懷疑香煙盒就
    是裝香煙，有什麼重要的事情？）那時候我跟他已經不怎麼
    和了，他都不回來了，所以我沒有懷疑他。（你是不懷疑他
    還是不管他？）我不懷疑他，他要做什麼都OK。... 不是不
    懷疑他，是根本就不理他，那時候已經很難溝通了，會吵架
    ，他說什麼我就說『喔喔』，他都不回來我怎麼跟他講。（
    當時你們感情到底好不好，回來的話就一直吵，還是向他答
    辯狀說的要訂婚約了？）他騙我的。（當時他回來妳如何處
    理？）沒講話。（既如此，他叫你把香煙收好，你要照辦，
    為何不照一貫的不理他？）他都不回來，我的房子也快被法
    拍了，我也要想辦法趕快把它的東西處理掉。... 很簡單，
    重要的是錢。（被告叫你處理香煙，妳有無反問他為何不自
    己回來弄，要妳幫忙？）他都不回來，而且我們吵架，他都
    跟我說他在外面做生意賺錢就會回來，結果我在家裡等，他
    都不回來，高利貸又來催債，所以我想說趕快處理掉。」等
    語（本院卷第73頁至第77頁）。又稱：「（楊秀惠是被告第
    一個劈腿的對象嗎？）對，也是我的客戶。（你說『美女真
    』是姓林的那位小姐？）叫林蕙真。... 他（被告）上網認
    識的。（被告劈腿楊秀惠這件事情你知道？）後來才知道。
    ... （你發現他劈腿楊秀惠這件事情是在被告要你把香煙盒
    送到他家之前？）楊秀惠的事情是先發生的。（因為這件事
    ，妳有跟被告吵架嗎？）有。... 他說他不會再犯了。（所
    以你原諒他，繼續與他維持男女朋友的同居關係？）對。（
    美女真這件事妳發現的時點是在被告要妳幫他送煙盒這件事
    情之前還是後？）之前。... （妳之所以會發現，是因為看
    到這些e-mail？）是。... 因為那時候被告在家，他回信，
    第二天早上我打開信箱就看到這些信。... 那時候我們的帳
    號是通的，密碼共用同一個密碼。... 當時wkm0413 帳號的
    密碼我是知道，後來他就改掉了。... （被我發現）當天就
    改了。... 他那時候已經常常不回家了。... 有時候在家有
    時候不在家。... 他說他以後不會再犯... （跟他還沒有分
    手？）沒有。有一天晚上他突然說他要去南部出差，就沒有
    再回來。（所謂出差是做生意賺錢，要妳等他賺錢回來？）
    對。（那妳也答應等他賺錢回來？）對，因為要還錢。（這
    個信就是妳等他回來期間接到的嗎？）對。（當他委託妳幫
    他送煙盒的這段期間妳還期待他回來？）因為欠錢欠很多，
    說實在還是有期待，結婚證書都買好了，怎麼可能沒有（期
    待）。（所以妳也是滿心期待他回來？）對。（所以他請妳
    把東西送回他家，妳還是會幫他做，因為妳對他還是有情分
    存在？）對。（所以縱使他有兩次劈腿被妳抓到，但他事後
    跟你解釋，妳還是原諒他、接納他，並沒有因此懷恨他？）
    沒有」等語（本院卷第77頁至第82頁）。參以前述被告亦不
    否認與丙○○同居期間亦有與其他女子交往「劈腿」之事實
    ，已如前述，復供稱：「（她沒有跟你大吵大鬧？）她是有
    跟我吵過。（你們有因此這樣分手嗎？）不是這樣分手的。
    （所以吵過之後還是一樣言歸和好，繼續維持男女朋友同居
    關係並沒有分手？）是，還沒有分手。（後來怎麼分手？）
    她一直會跟我吵。（跟你吵什麼事？）我在外面劈腿的事。
    （分手是你提還是他提？）也沒有人提，我就一走了之。
    ... （與「美女真」往來的信是5 月29日，你說她有因為這
    件事情跟你吵，跟你吵之後多久你一走了之？）大概1 、2
    個禮拜。... （你離開之後就沒有再跟證人丙○○聯絡？）
    有，很久才連絡。... 剛開始不知道電話，她電話也換了，
    我就試著寫一封e-mail給她，問她電話，她回覆後，才又再
    聯絡上，後來她又辦了一支手機給我，作為彼此聯絡用...
    （後來證人丙○○又辦了一支手機給你，怎麼交給你？）我
    們約在台北新光三越前面。...96 年辦的。... （這e-mail
    是94年的事情，她是96年辦手機給你，也就是在她辦手機給
    你以前這段期間你們都還有聯絡？）對。（所以為了方便聯
    絡，她乾脆辦了一支手機給你？）對。（你們一直到見面拿
    手機這段期間為止，這中間你們還有見面嗎？）有，她拿錢
    給我。... 作為生活費。（你有沒有再回家跟她一起住？）
    沒有。（你沒有跟她一起住，但她還是有跟你聯絡、還拿錢
    給你？）對。... （她有沒有要等妳回頭？）她是有這樣講
    ，她不希望我在外面跟人家亂搞男女關係。... 她是這麼一
    廂情願的想法。」等語（本院卷第91頁至第95頁）。綜此觀
    之，丙○○發現被告與伊同居期間，除另與楊秀惠交往，嗣
    又於94年5 月29日因電子郵件發現被告又「劈腿」與綽號「
    美女真」之林蕙真交往，之後與被告發生嚴重爭吵，被告即
    於1 至2 週內之某日託詞赴南部出差，離開其與丙○○同居
    之桃園縣蘆竹鄉○○路住處，但丙○○一方面因誤信被告必
    與伊結婚承諾，一方面誤信被告確能賺錢返家清償巨額債務
    ，故一廂情願地朝思暮想，滿心期待被告終能迷途知返，甚
    至於本案發生後近兩年之96年間，為與仍離家之被告連繫方
    便，猶主動辦理行動電話與被告使用，在此期間，兩人亦非
    毫無聯絡見面，丙○○甚且經常交付金錢供被告生活。丙○○於94年6 月間對被告既仍一本初衷，不計被告前兩次「劈
    腿」之事實，猶滿心相信被告必然回頭，可見伊主觀上絕無
    被告所辯栽槍嫁禍惡意致其身陷重罪牢獄之動機，且對被告
    任何指示均言聽計從、說一不二，而此亦與丙○○上揭證述
    內容互核相符，顯見其證詞可信度甚高，應堪採信。更罔論
    依被告所辯：「其實我與他同居的地方（即蘆竹鄉○○路處
    ）是有我父親住處地下室車庫鐵門的遙控器，她（丙○○）
    也知道。... （你父親那邊平常是幾個人在住？）我爸爸、
    陳美麗。（94年間陳美麗每天住嗎？）有。（為何丙○○拿
    東西去的時候陳美麗不知道？）因為我們家是人車分道，從
    大門口進去是警衛室，警衛室過去是雙拼住宅，我們家是1
    至4 樓半，還有地下2 層，陳美麗可能是在別的樓層，她可
    能不知道。（如果是在別的樓層，開地下室的鐵門聽不到嗎
    ？）聽不到，在1 樓也聽不到。（你父親有重聽？）對，跟
    他講話要很大聲，我跟他講話鄰居都以為我在跟他吵架。..
    . （你曾經帶著證人丙○○去到你爸爸住的地方？）SARS的
      時候，以及92年過年的時候。...SARS 的時候有回去住。
    ... （住）1 個禮拜。」等語（本院卷第95頁至第96頁）。
    依此，丙○○既明知家中即有乙○○住處地下室車庫之遙控
    器，且因曾在該處出入居住而對相關位置瞭若指掌，亦知縱
    持遙控器擅自啟閉地下室車庫鐵門亦不會驚動住在該處之陳
    美麗與罹患重聽之乙○○，則倘丙○○確有惡意栽贓被告之
    意，儘可趁無人注意之際，獨自前往開啟地下室鐵門，並將
    本案藏有槍彈之香煙盒偷偷摸摸地置放該處後，不著痕跡地
    離開，嗣後再以匿名方式報警前往稽查即可，以此非但得順
    利遂其栽贓目的，更能避免使自己亦遭乙○○舉發。何有可
    能捨此不為，反選擇大張旗鼓兩次前往、且驚動乙○○目擊
    持有香煙盒之人係自己此一風險甚高之方式？此顯違常理，
    足見本案絕非丙○○惡意栽贓而來，被告前開辯解，無非為
    將自己持有槍彈之重責全推諉於遭利用下手藏放之丙○○，
    所捏造之卸責託詞，毫無足採。
  (四)綜上所述，藏置本案槍彈之香煙盒確由被告於不詳時地取得
    後，先將之藏放於乙○○位於桃園縣蘆竹鄉○○路3 段82號
    住處內，嗣與丙○○同居於桃園縣蘆竹鄉○○路12 5巷10號
    13樓後，又將之攜往藏放於該處衣櫥上而繼續持有之，之後
    被告離家出走，復於94年6 月20日以電子郵件要求丙○○將
    之攜往乙○○上開住處內藏放，經丙○○於數日後兩次前往
    ，乙○○始同意藏放於渠住處地下室儲藏間內，被告以此方
    式而繼續持有該槍彈直至乙○○發覺主動報警處理為止。是
    被告持有本案槍彈犯行事證明確，洵堪認定，所辯毫無足採
    ，應依法論科。
  (五)被告另聲請調查本案槍彈上是否留存被告指紋或其他生物跡
    證，然查，本案槍彈本係以藏置於上開香煙盒內之狀態而為
    被告實際掌控持有之，已如前述，是該槍彈係原持有者先置
    放於該香煙盒內後，再交付被告持有，而被告於持有期間從
    未取出觸摸，亦未可知。亦即，該藏置於香煙盒內之本案槍
    彈並未留存被告指紋或其他相關跡證，本非難以想像，果係
    如此，亦不能推論被告並未實際掌控本案槍彈。是此證據調
    查之聲請與本案核無關連、亦無必要，應予駁回。
二、新舊法比較：
  (一)按槍砲彈藥刀械管制條例雖於94年1 月26日修正公布、同月
    28日施行，惟未經許可持有槍、彈，其持有之繼續，乃行為
    之繼續，亦即一經持有槍枝，犯罪即已成立，其完結須繼續
    至持有行為終了之時（最高法院88年度台上字第7012號、46
    08號判決意旨可資參照），被告持有本案槍彈行為係繼續至
    94年8 月20日乙○○發現報警處理為止，是其犯行應逕以行
    為終了時之現行槍砲彈藥刀械管制條例論處，無新舊法之比
    較適用。
  (二)被告行為後，刑法及刑法施行法部分條文亦經修正公布，並
    均於95年7 月1 日施行。修正後刑法第2 條第1 項之規定，
    係規範行為後法律變更所生新舊法律比較適用之準據法，於
    修正後刑法施行後，應適用修正後刑法第2 條第1項 規定之
    「從舊從輕」之原則為比較；修正後刑法第2 條第2 項，則
    為同條第1 項之特別規定，於修正後刑法施行後，關於非拘
    束人身自由之保安處分，應依修正後刑法第2 條第2 項之規
    定，適用裁判時之法律。又修正後刑法第35條，乃刑之重輕
    之法定次序與標準，應適用裁判時之修正後刑法第35條之規
    定。修正後刑法第2 條第1 項係採「從舊從輕」原則，適用
    最有利於行為人之法律。既曰法律，自較刑之範圍為廣；除
    法律有特別規定者（如修正後刑法第2 條第2 項非拘束人身
    自由之保安處分適用裁判時法，修正後刑法施行法第9 條之
    3 規定之情形），應依其規定；或事關執行之緩刑之宣告，
    或犯罪在刑法修正施行前，自首在刑法施行後之自首部分，
    或程序之規定（程序從新，如刑法第40條沒收宣告之程序規
    定），應適用裁判時之修正後刑法之規定外；依修正後刑法
    第2 條第1 項比較時，應就罪刑有關之共犯、未遂犯、連續
    犯、牽連犯、結合犯以及累犯加重、自首減輕暨其他法定加
    減原因（如身分加減）與加減例等一切情形，綜其全部之結
    果而為比較後，予以整體適用，不能割裂而分別適用有利益
    之條文。關於易科罰金之折算標準、易服勞役之折算標準及
    期限、罰金與死刑是否併予執行、多數有期徒刑定應執行之
    刑時之最高刑期之限制等之修正，事涉行為人易刑折算標準
    金額之多寡與期限之長短及定執行刑時能否就罰金刑併予執
    行或有期徒刑定應執行之刑時最高度之限制，亦均屬依修正
    後刑法第二條第一項所應比較適用法律之範圍。拘束人身自
    由之保安處分，並非屬修正後刑法第2 條第2 項規定應適用
    裁判時法之範圍，除有特別規定者外，亦屬應依修正後刑法
    第2 條第1 項比較適用之法律；從刑附屬於主刑，除法律有
    特別規定者外，依主刑所適用之法律（以上參考最高法院95
    年5 月23日刑事庭第8 次會議決議及最高法院24年上字第46
    34號、24年上字第5292號、27年上字第2615號、29年上字第
    525 號判例）。其次，法律有變更而須為新、舊法之比較以
    定其適用之目的，厥為保障行為人之既有法律地位不致因法
    律之修正而惡化或受到更不利益之結果並兼謀行為人之利益
    ，此為最高之價值，非必斤斤於法律體系適用之完整性，況
    或基於法規之性質，如程序性之法律、事涉執行之緩刑規定
    ，依法理係均應適用新法，或因法律另有規定，如修正後刑
    法第2 條第2 項規定「非拘束人身自由之保安處分係適用裁
    判時之法律」，修正後刑法施行法第3 條之1 第2 項規定「
    於九十四年一月七日刑法修正施行前犯併合處罰數罪中之一
    罪，且該數罪均符合第四十一條第一項得易科罰金之規定者
    ，適用九十年一月四日修正之刑法第四十一條第二項規定」
    ，即有此情形係一律適用行為時法之舊法，由是可見遇有法
    律修正而須選擇適用新法或舊法時，須依法規之性質或視法
    律之規定各自決之，不受其他法規如何適用之羈絆，在選法
    適用時，本即寓有可據個別之特性而割裂分別適用新法或舊
    法之容許性，至數項經修正之法律須整體比較以同其新、舊
    法之適用俾維持法律體系之完整性，核係各該法律在適用上
    因具「依附及相互關聯」之特性使然，非屬新、舊法應比較
    利、弊藉資保障行為人之既有法律地位兼謀其利益之立法意
    旨所必然。準此以解，就罪、刑有關之規定諸如共犯、未遂
    犯、連續犯、牽連犯、結合犯以及累犯加重、自首減輕暨其
    他法定加減原因（如身分加減）與加減例等一切情形，應綜
    其全部之結果而為比較後，予以整體適用，不能割裂而分別
    適用有利益之條文，固如前述，惟究其緣由，實係著眼於因
    各該規定皆涉及犯罪之態樣、階段、罪數、法定刑得或應否
    加、減暨加減之幅度，並進而影響法定刑或處斷刑之範圍，
    換言之，各該罪、刑之規定須經綜合考量整體適用後，方能
    據以限定法定刑或處斷刑之範圍，嗣始得於該範圍內為一定
    刑之宣告，易詞以言，個別宣告刑雖屬單一之結論，然實係
    經綜合考量整體適用各相關罪、刑規定之所得，因之，宣告
    刑所據以決定之各相關罪、刑規定，顯具適用上之「依附及
    相互關聯」之特性，自須同其新、舊法之適用，第查，「易
    刑」或「定執行刑」係規範宣告刑得或應如何執行之法律，
    核屬為刑之宣告後始生應否適用問題之規定，非屬宣告刑所
    據以決定因而須先行確定如何適用新、舊之法規，依其性質
    ，在未為刑之宣告前亦無可能確定應否適用而預先選定須適
    用新或舊法，復無此必要，不寧唯是，該規定所涵攝之「小
    前提」係「宣告刑」，猶與罪、刑規定涵攝之「小前提」為
    「歷史社會事實」迥異，職是，「易刑」及「定執行刑」之
    規定，不論涵攝之「小前提」、決定應否適用之階段及適用
    後所得之法律效果，與罪、刑之規定皆不相侔，與之顯不具
    適用上之「依附及相互關聯」之特性，依前述，要毋須與罪
    、刑之規定同其新、舊法之適用，自得秉其本身之性質而各
    據應涵攝之「小前提」為新、舊、利、弊之比較後個別定其
    法律之適用。茲首就與本案有關且於為刑之宣告前須先行及
    連帶確定應如何適用之法律修正情形列述如下：
  1.與罪、刑有關且須依修正後刑法第2 條第1 項規定為利、弊
    之比較以定如何適用之法律變更部分：
  修正前刑法第33條第5 款規定「罰金：（銀元）一元以上。
    」，復依罰金罰鍰提高標準條例第1 條前段規定提高為10
    倍，折算新臺幣為30元；修正後刑法第33條第5 款規定「罰
    金：新臺幣一千元以上，以百元計算之。」現行刑法中，有
    關於罰金刑之計算單位及其最低度刑之規定既有修正，自屬
    法律變更。
  經綜合適用修正前、後之罪、刑相關規定予以比較，修正後
    之規定顯非較修正前之規定對被告有利，因之，依現行即修
    正後刑法第2 條第1 項前段規定，此部分自應整體適用修正
    前刑法之有關規定，合先敘明。
  2.毋須依修正後刑法第2 條第1 項規定為利、弊之比較以定如
    何適用之法律修正部分：
  刑法第11條原規定「本法總則於其他法令有刑罰之規定者，
    亦適用之。但其他法令有特別規定者，不在此限。」，經修
    正為「本法總則於其他法律有刑罰或保安處分之規定者，亦
    適用之。但其他法律有特別規定者，不在此限。」，亦即為
    使法規範明確，將「法令」修正為「法律」以符合法律保留
    及罪刑法定原則，復就解釋上認為「有刑罰之規定」包含保
    安處分部分亦予以明文化，是以此一修正並未涉及實體國家
    刑罰權之有無暨其範圍之更迭，非屬與罪、刑有關且須與之
    整體依修正後刑法第2 條第1 項之規定為新、舊法比較以同
    其適用之「法律變更」，惟本條修正之目的既為符法律保留
    及罪刑法定原則暨規範明確性之要求，當以修正後之規定較
    能契合刑罰之本質兼更具規範之實質妥當性暨進步性，因之
    ，基於「法與時轉則治」之理念，此部分自應適用修正後規
    定。
  刑法第38條有關沒收之規定亦經修正，惟沒收為從刑，如前
    述，從刑附屬於主刑，除法律有特別規定者外，依主刑所適
    用之法律，本件主刑部分即宣告刑所據以決定之罪、刑法律
    既適用修正前之舊法，沒收部分自應從之。
  修正前刑法第55條規定「一行為而觸犯數罪名，從一重處斷
    」，此即學理上所稱之「想像競合犯」，雖經修正為「一行
    為而觸犯數罪名者，從一重處斷。但不得科以較輕罪名所定
    最最輕本刑以下之刑」，惟此最低度刑科刑之限制核屬法理
    之明文化，並非修正後刑法第2 條第1 項所稱之「法律變更
    」，毋須依該條項規定為新、舊法之比較，應依法律適用之
    一般原則逕行適用修正後之法律。
五、核被告所為，係犯槍砲彈藥刀械管制條例第7 條第4 項之未
    經許可持有手槍罪、同條例第12條第4 項之未經許可持有子
    彈罪。按未經許可持有槍、彈，係侵害社會法益之罪，同時
    持有種類相同之槍、彈，縱令客體有數個（如數枝同種類槍
    枝、數發同種類子彈），仍為單純一罪，不生想像競合問題
    （最高法院97年度台上字第231 號判決意旨參照）。是被告
    未經許可持有制式子彈13顆，仍僅成立單純一罪。被告以一
    持有行為同時觸犯前開未經許可持有手槍罪及持有子彈罪，
    屬想像競合犯，依刑法第55條之規定，從一重以未經許可持
    有手槍罪處斷。爰審酌具有殺傷力之改造手槍、子彈係屬高
    度危險之物品，被告未經主管機關許可，而擅自持有具殺傷
    力之槍、彈，影響社會治安甚鉅，且被告面對上開鐵證，猶
    悍然拒不認罪，顯毫無悔意，絕不容輕縱，及其犯罪動機、
    目的、手段、生活狀況、智識程度等一切情狀，量處如主文
    所示之刑。按修正前刑法第42條第1 項、第2 項、第3 項原
    規定「罰金應於裁判確定後兩個月內完納，期滿而不完納者
    ，強制執行，其無力完納者，易服勞役；易服勞役以一元以
    上三元以下，折算一日，但勞役期限不得逾六個月；罰金總
    額折算逾六個月之日數者，以罰金總額與六個月之日數比例
    折算。」，此折算標準並應適用修正前罰金罰鍰提高標準條
    例第2 條規定，就其原定數額提高為一百倍折算一日，亦即
    被告行為時之易服勞役折算標準，應以銀元100 元以上300
    元以下之數額折算1 日，經換算為新臺幣，則應以新臺幣
    300 元以上900 元以下折算1 日。至依95年7 月1 日施行之
    修正後刑法第42條第1 項、第3 項、第5 項則規定「罰金應
    於裁判確定後二個月內完納，期滿而不完納者，強制執行，
    其無力完納者，易服勞役。但依其經濟或信用狀況，不能於
    二個月內完納者，得許期滿後一年內分期繳納。遲延一期不
    繳或未繳足者，其餘未完納之罰金，強制執行或易服勞役；
    易服勞役以新臺幣一千元、二千元或三千元折算一日，但勞
    役期限不得逾一年；罰金總額折算逾一年之日數者，以罰金
    總額與一年之日數比例折算。」，並將原罰金罰鍰提高標準
    條例第2 條之規定刪除，是以新法所定易服勞役之折算標準
    為新臺幣1 千、2 千、3 千元折算1 日。經比較結果，易服
    勞役之規定，顯以修正後之規定較有利於被告，依修正後刑
    法第2 條第1 項但書規定，爰依修正後刑法第42條第3 項之
    規定，就被告所犯以未經許可持有手槍罪之罰金刑部分，諭
    知罰金易服勞役之折算標準。
六、扣案之手槍1 枝，經鑑定屬義大利貝瑞塔（BERETTA） 廠制
    92F 型口徑9 釐米制式半自動手槍，機械性能良好，可擊發
    同口徑制式子彈，具殺傷力；另子彈13顆亦經鑑定均係口徑
    9 厘米之制式子彈，亦均具殺傷力，此均如前述，是均屬違
    禁物，均依刑法第38條第1 項第1 款之規定宣告沒收。
七、據上論斷，依刑事訴訟法第299 條第1 項前段，槍砲彈藥刀
    械管制條例第7 條第4 項、第12條第4 項，修正後刑法第11
    條前段、第2 條第1 項前段、第55條、第42條第3 項，修正
    前刑法第38條第1 項第1 款、第2 款，判決如主文。
本案經檢察官邱文中到庭執行職務。
中    華    民    國    97    年    10    月    30    日
              刑事第十一庭審判長法  官  蔡榮澤
                                法  官  林蕙芳
                                法  官  紀凱峰
以上正本證明與原本無異。
如不服本判決，應於判決送達後10日內向本院提出上訴狀（應附
繕本），其未敘述上訴理由者，應於上訴期間屆滿後20日內補提
理由書狀於本院，上訴於臺灣高等法院。
                                書記官  高文靜
中    華    民    國    97    年    11    月    5    日
附錄論罪科刑法條
槍砲彈藥刀械管制條例第7條
未經許可，製造、販賣或運輸火砲、肩射武器、機關槍、衝鋒槍
、卡柄槍、自動步槍、普通步槍、馬槍、手槍或各類砲彈、炸彈
、爆裂物者，處死刑、無期徒刑或7 年以上有期徒刑；處徒刑者
，併科新台幣3千 萬元以下罰金。
未經許可，轉讓、出租或出借前項所列槍砲、彈藥者，處無期徒
刑或 5 年以上有期徒刑，併科新台幣 1 千萬元以下罰金。
意圖供自己或他人犯罪之用，而犯前二項之罪者，處死刑或無期
徒刑；處徒刑者，併科新台幣 5 千萬元以下罰金。
未經許可，持有、寄藏或意圖販賣而陳列第 1 項所列槍砲、彈藥
者，處 5 年以上有期徒刑，併科新台幣 1 千萬元以下罰金。
第 1 項至第 3 項之未遂犯罰之。
槍砲彈藥刀械管制條例第12條
未經許可，製造、販賣或運輸子彈者，處 1 年以上 7 年以下有
期徒刑，併科新台幣 500 萬元以下罰金。
未經許可，轉讓、出租或出借子彈者，處 6 月以上 5 年以下有
期徒刑，併科新台幣 300 萬元以下罰金。
意圖供自己或他人犯罪之用，而犯前二項之罪者，處 3 年以上
10 年以下有期徒刑，併科新台幣 700 萬元以下罰金。
未經許可，持有、寄藏或意圖販賣而陳列子彈者，處 5 年以下有
期徒刑，併科新台幣 300 萬元以下罰金。
第 1 項至第 3 項之未遂犯罰之。


司法院資訊處製作；財團法人民間司法改革基金會備份。
